臺灣橋頭地方法院民事判決
111年度建簡字第2號
原      告  方宗雄  
訴訟代理人  謝以涵律師
被      告  宋文斌    籍設高雄市○鎮區○○路000號○○○                            ○○○○○）

上列當事人間請求返還工程款事件，本院於民國111年8月23日言
詞辯論終結，判決如下：    
    主  文
被告應給付原告新臺幣肆拾捌萬元，及自民國一百一十一年五月
二十日起至清償日止，按週年利率百分之五計算之利息。
訴訟費用由被告負擔。
本判決得假執行；但被告如以新臺幣肆拾捌萬元為原告預供擔保
後，得免為假執行。
    事實及理由
壹、程序部分：
一、按訴狀送達後，原告不得將原訴變更或追加他訴，但擴張或
    減縮應受判決事項之聲明者，不在此限，民事訴訟法第255
    條第1項第3款定有明文。本件原告起訴時聲明請求被告應給
    付新臺幣（下同）56萬元本息，由本院以111年度建字第20
    號返還工程款事件受理，嗣原告於訴訟進行中減縮其請求金
    額為48萬元本息，經核原告係減縮應受判決事項之聲明，與
    前揭規定並無不合，應予准許。又原告減縮訴之聲明，致其
    訴訟標的金額低於50萬元，本件改行簡易訴訟程序審理。
二、被告經合法通知，未於言詞辯論期日到場，核無民事訴訟法
    第386條所列各款情形，爰依原告之聲請，由其一造辯論而
    為判決。
貳、實體部分：
一、原告主張：伊所有門牌號碼高雄市○○區○○○街000號房屋（下
    稱系爭房屋）須進行整修工程（下稱系爭工程），伊與被告
    於民國110年3月26日簽訂工程契約書（下稱系爭契約），將
    系爭工程發包由被告施作。系爭契約簽訂前，伊已分別以配
    偶即訴外人郭向翎、由伊任負責人之訴外人盈達沖壓模具有
    限公司(下稱盈達公司)之名義分別於110年2月23日、同年月
    26日、同年3月4日、同年月15日、同年月19日、同年月20日
    依序匯款新臺幣（下同）10萬元、10萬元、5萬元、15萬元
    、3萬元、2萬元予被告，總計匯款45萬元，並另給付現金1
    萬元予被告，此觀系爭契約第㈢條記載：「工程總價：工程
    款101萬以(應為「已」之誤)付46萬剩於(應為「餘」之誤)5
    5萬元」等語，可知除上開匯款45萬元外，伊確有另給付被
    告1萬元，伊於系爭契約簽訂同日再以盈達公司之名義匯款1
    0萬元予被告，總計伊已向被告給付56萬元工程款。詎料，
    被告僅至系爭房屋放置工具，並進行前置作業即一部分泥作
    工程後，即置之不理，嗣更避不見面。伊迫於無奈乃委請律
    師於110年11月10日寄發存證信函至被告於系爭契約所書寫
    之地址要求被告進場施作，然該存證信函嗣遭以查無此人為
    由退回，被告顯然已未居住於該址。伊爰依民法第511條規
    定，以起訴狀繕本之送達，對被告為終止系爭契約之意思表
    示。系爭契約既經終止，伊自得依不當得利法律關係，請求
    被告返還所受領之工程款。另因被告已施作一部分泥作工程
    ，依兩造間約定泥作工程之工程款為8萬元，故伊就此項泥
    作工程之8萬元均予扣除，不請求被告返還，伊尚得請求被
    告返還工程款48萬元等語，求為判決：㈠被告應給付原告48
    萬元，及自民事起訴狀繕本送達被告翌日起至清償日止，按
    週年利率5％計算之利息。㈡願供擔保請准宣告假執行。
二、被告未於言詞辯論期日到場，亦未提出書狀作何答辯聲明或
    陳述。
三、得心證之理由：
　　㈠原告就其主張之上開事實，業據提出系爭契約、匯款申請
      書、ATM交易明細、高雄地方法院郵局110年11月10日第19
      49號存證信函、中華郵政掛號郵件收件回執、記載退信事
      由之信封袋正面等件影本在卷可稽(審建卷第11至22頁)，
      堪予認定。
    ㈡按工作未完成前，定作人得隨時終止契約，民法第511條前
      段定有明文。復按承攬契約之終止，僅使契約自終止之時
      起向將來消滅，並無溯及效力，定作人於契約終止前如已
      超付承攬人完成工作所得受領之報酬，於契約終止後，承
      攬人就該超額報酬受有利益之原因即失其存在，定作人非
      不得依不當得利規定請求返還之。查原告以起訴狀繕本之
      送達對被告為終止系爭契約之意思表示，本院已於111年4
      月29日對被告公示送達起訴狀繕本，有公示送達公告附卷
      可稽（審建卷第59頁），依民事訴訟法第149條、第152條
      之規定，於公告日起，20日發生效力，故自111年5月19日
      發生終止系爭契約之效力。又被告已受領工程款56萬元，
      而其於終止契約前已完成之一部分泥作工程之價值，原告
      表示同意將該項泥作工程之全部工程款8萬元均予扣除，
      則被告此部分受領之工程款8萬元即有法律上原因，非溢
      付之工程款，至於被告超過上開款項所受領之48萬元（計
      算式：56萬元－8萬元＝48萬元），原有法律上之原因，因
      兩造間之系爭契約終止而不復存在，是原告依不當得利法
      律關係，請求被告返還48萬元，即屬有據。
    ㈢末按給付無確定期限者，債務人於債權人得請求給付時，
      經其催告而未為給付，自受催告時起，負遲延責任。其經
      債權人起訴而送達訴狀，或依督促程序送達支付命令，或
      為其他相類之行為者，與催告有同一之效力；遲延之債務
      ，以支付金錢為標的者，債權人得請求依法定利率計算之
      遲延利息。應付利息之債務，其利率未經約定，亦無法律
      可據者，週年利率為5％，民法第229條第2項、第233 條第
      1 項前段、第203條分別定有明文。本件原告就其得請求
      被告給付48萬元之未定期限債務，併請求自起訴狀繕本送
      達翌日即111年5月20日（審建卷第59頁）起至清償日止，
      按週年利率5％計算之利息，亦屬有據。
四、綜上所述，原告依不當得利法律關係，請求被告給付48萬元
    ，及自111年5月20日起至清償日止，按週年利率5％計算之利
    息，為有理由，應予准許。本件係適用簡易訴訟程序為被告
    敗訴之判決，依民事訴訟法第389條第1項第3款規定，應依
    職權宣告假執行（原告就此部分固陳明願供擔保請准宣告假
    執行，惟此僅係促使本院依職權為假執行之宣告，併予敘明
    ），並依同法第436條第2項適用第392條第2項規定，依職權
    為被告供擔保後得免為假執行之宣告。
五、據上論結，本件原告之訴為有理由，依民事訴訟法第385條
    第1項前段、第389條第1項第3款、第436條第2項、第392條
    第2項、第78條，判決如主文。
中　　華　　民　　國　　111 　年　　8 　　月　　31　　日
                　工程法庭法　官　許慧如
以上正本係照原本作成。
如對本判決上訴，須於判決送達後20日內向本院提出上訴狀。如
委任律師提起上訴者，應一併繳納上訴審裁判費。
中　　華　　民　　國　　111 　年　　8 　　月　　31　　日
                          書記官　方柔尹